臺灣高等法院刑事裁定　　　　　　　　 96年度聲再字第488號
再審聲請人
即受判決人　甲○○
上列再審聲請人因妨害名譽案件，對於本院92年度上訴字第3334
號，中華民國93年1月14日第二審確定判決（原審案號：臺灣板
橋地方法院90年度訴字第2088號，起訴案號：臺灣板橋地方法院
檢察署89年度偵緝字第1144號、90年度偵字第6191號），聲請再
審，本院裁定如下：
    主  文
再審及停止執行之聲請均駁回。
    理  由
一、聲請再審意旨略以：再審聲請人即受判決人甲○○因妨害名
    譽案件，經本院以民國93年1月14日92年度上訴字第3334號
    判決有罪確定，茲因發現確實之新證據即：(一)本院受理95年
    度上易字第2152號誹謗案件，調閱臺灣板橋地方法院檢察署
    87年度偵字第15727號案卷，發現內有法務部調查局臺北縣
    調查站86年2月11日（86）板肅字第860178號函，該函敘明
    由於本案市地重劃，究採公辦或私辦，政府各相關主管機關
    尚未定論，且有關重劃後究應提撥若干比例之抵費地，作用
    安置拆遷戶之用，亦尚在評估中。有關選定之安置地點，目
    前尚未完成都市計劃之法定程序等語。(二)臺北縣政府地政局
    87年9月24日發布新聞稿指出：「蘆洲南港子市地重劃區係
    配合省政府安置三重堤防及二重疏洪道三重地區拆遷戶之重
    大措施，有關重劃拆遷戶配售資料及標準，目前專案小組尚
    未決定受理配售之對象、條件、方式等細節，外界刊登報紙
    廣告指地政局圖利少數拆遷戶之不法情節，又偽造拆遷證明
    書及重複詐領補償費等，並非屬實，地政局歡迎提供確實證
    據供處理小組參辦或逕送檢調單位查察」。(三)臺北縣三重戶
    政事務所於96年10月4日檢送之張通寶69年至72年全戶戶籍
    謄本，僅有張通寶、張葉嬌設籍在臺北縣三重市○○街29號
    ，並無張通吉、張寶輝、張寶平、張金童、陳張份等人設籍
    。(四)由上開法務部調查局臺北縣調查站函及臺北縣政府地政
    局新聞稿可知，原確定判決認定告訴人蘇貞昌提出告訴時，
    南港子地區之都市計劃主要計畫案、細部計畫案分別於82年
    12月15日、83年8月17日起發布實施，重劃計劃書則於85年3
    月19日奉准公告施行等情，顯與事實不符。由張通寶人之戶
    籍謄本可知，確實有於同一地址，利用張通寶、張葉嬌、張
    通吉、張寶輝、張寶平、張金童、陳張份、張仁德等8人名
    義，列載非法建物，浮報為配地名冊，並獲配戶抵費地，係
    在告訴人蘇貞昌任內進行，再審聲請人登報所稱有浮報情事
    ，並非虛構。以上證據，如經斟酌，足以推翻原確定判決，
    被告可受無罪之判決，爰依刑事訴訟法第420條第1項第6款
    規定，聲請再審及停止刑罰之執行等語。
二、按刑事訴訟法第420條第1項第6款所謂「發見確實之新證據
    」，係指該證據於事實審法院判決前業已存在，為法院、當
    事人所不知，不及調查斟酌，至其後始行發現，且就證據本
    身形式觀察，固不以絕對不須經過調查程序為條件，但必須
    顯然可認為足以動搖原有罪之確定判決，而為受判決人無罪
    、免訴、免刑或輕於原判決所認罪名之判決者為限（最高法
    院40年臺抗字第2號判例、78年臺抗字第221號裁定、90年臺
    抗字第71號裁定參照）、
三、經查，原確定判決認定再審聲請人妨害告訴人蘇貞昌之名譽
    ，係以告訴人蘇貞昌及其代理人於偵、審中之指訴，及再審
    聲請人對於其於90年2月15日所出刊之「世界論壇報」第1版
    至第7版，以傳述刊登「台北縣長蘇貞昌涉圖利他人近百億
    ，被檢舉後惱羞成怒，下令燒厝滅口？要使違法亂紀事件真
    相永遠煙沒。」、「蘇貞昌大縣長眼中法令如廢紙，牴觸利
    益者必亡。」、「監院糾正在案，蘇貞昌強行重劃動工，糾
    彈權形同虛設，百姓情何以堪？」、「... 另有部分民宅，
    縣府來不及拆除，乾脆縱火燒屋，前後一共放了四把火，目
    的就是為取得土地進行公辦重劃。」、「尤清袖手不管，蘇
    貞昌涉嫌貪瀆。」、「監察院無眼，行政院無人，蘇貞昌玩
    法弄錢，將都市計畫變更公共設施留設比例等決定。」等文
    字之事實，坦承不諱，並有世界論壇報，在卷可佐。觀諸被
    告所刊載之指摘告訴人蘇貞昌之內容，其遣詞用字於客觀上
    足以眨抑告訴人蘇貞昌之人格，使告訴人蘇貞昌名譽受損等
    情，為其論據。再審聲請人所提出上述臺北縣調查站函、臺
    北縣政府地政處新聞稿，係說明都市計劃案實際執行情形，
    而計畫與執行係屬二事，不能據以認定原確定判決理由所敘
    南港子地區之都市計劃主要計畫案、細部計畫案分別於82年
    12月15日、83年8月17日起發布實施，重劃計劃書則於85年3
    月19日奉准公告施行等情，有何錯誤。至於戶籍謄本充其量
    僅能證明臺北縣政府關於辦理二重疏洪道工程用地折遷戶安
    置、配售是否確實，核與認定再審聲請人有無上述犯罪事實
    ，並無直接干涉，縱經審酌，仍不足以動搖原確定判決，而
    為再審聲請人無罪、免訴、免刑或輕於原判決所認罪名之判
    決。
四、綜上所述，再審聲請人提出之所謂新證據，縱經審酌，均不
    足以動搖原確定判決，而為再審聲請人無罪、免訴、免刑或
    輕於原判決所認罪名之判決，不合於刑事訴訟法第420條第1
    項第6款規定。再審聲請人據以聲請再審，為無理由，應予
    駁回。再審聲請人聲請再審，既經駁回，則其聲請停止刑罰
    之執行，即失所依據，應併予駁回。
據上論斷，依刑事訴訟法第434條第1項，裁定如主文。
中　　華　　民　　國　　96　　年　　12　　月　　31　　日
　　　　　　　　　刑事第十三庭審判長法  官  曾德水
                                    法  官  談  虎
                                    法  官  李錦樑
以上正本證明與原本無異。
不得抗告。
                                    書記官  吳金來
中　　華　　民　　國　　96　　年　　12　　月　　31　　日
